臺灣士林地方法院刑事判決　　　　　　　100年度易字第399號
公　訴　人　臺灣士林地方法院檢察署檢察官
被　　　告　蔡鎮安原名蔡英傑.
上列被告因竊盜案件，經檢察官提起公訴（100 年度偵字第7169
號），本院判決如下：
    主  文
蔡鎮安無罪。
    理  由
一、公訴意旨略以：被告蔡鎮安意圖為自己不法之所有，基於竊
    盜犯意，於民國一百年一月十六日晚間六時四十五分許，翻
    越阮韻芬位於臺北市內湖區○○○○街二十三巷三號之住處
    牆垣（起訴書誤繕為大湖山莊街二十三號），利用該處二樓
    窗戶未上鎖之便，攀窗進入二樓房間後，竊取阮韻芬所有之
    現金新臺幣（下同）十萬元、勞力士手錶一支、歐米茄手錶
    一支，得手後逕自離去，嗣於一百年一月十七日下午三時三
    十分許，經阮韻芬管家發現二樓房門遭到反鎖，報警處理，
    經警採集可疑鞋印四枚，送鑑驗比對後始發覺上情，因認被
    告所為，涉犯刑法第三百二十一條第一項第一款、第二款之
    逾越牆垣，於夜間侵入住宅竊盜罪嫌。
二、訊據被告蔡鎮安矢口否認有何竊盜犯行，辯稱：伊當天沒有
    到現場行竊，附近監視錄影機所拍到的竊嫌不是伊，而竊嫌
    遺留的鞋印印紋與伊的鞋子紋路相近，應只是巧合云云。
三、按犯罪事實應依證據認定之，無證據不得認定犯罪事實，刑
    事訴訟法第一百五十四條第二項定有明文。經查，公訴意旨
    認被告涉有上揭竊盜罪嫌，無非係以：1.被害人阮韻芬之指
    訴；2.被告於本件案發後，在失竊現場附近使用00000
    00000號行動電話與人通話；3.被告於案發後之一百年
    三月二十二日晚間，至上址社區勘查地形，意圖行竊，而為
    警查獲；4.警員將竊嫌遺留現場之鞋印，與被告鞋子的鞋紋
    比對結果，二者鞋印型態、大小、間距類同；5.案發現場附
    近監視錄影機側錄所得之竊嫌影像，該竊嫌頭戴的連耳鴨舌
    帽，與被告在一百年三月二十二日被警盤查時所攜帶的鴨舌
    帽雷同等情，資為論據。惟查：
（一）阮韻芬位於臺北市內湖區○○○○街二十三巷三號之住處
      ，於一百年一月十六日晚間六時四十五分許，遭不詳之人
      闖入屋內，竊走現金十萬元、勞力士手錶、歐米茄手錶各
      一支等事實，業經阮韻芬於警詢中指述在卷（偵查卷第八
      頁），並有警員勘查現場之照片一份在卷可稽（偵查卷第
      四十八頁至第一一三頁），再由警員翻拍現場周邊的監視
      錄影畫面可知，竊嫌應係由大湖山莊街二十三巷七之一號
      與九號間之空隙，緣牆而上後，自七之一號前院一路翻越
      矮牆，沿線橫移，經七號、五之一號、五號前院至三號二
      樓的外牆平台，再利用該處二樓的餐廳窗戶未上鎖之便，
      翻窗入內行竊，惟此部分事證，僅能證明阮韻芬上址住家
      確實於前開時間遭竊，而無法證明係被告所為。
（二）再者，由被告使用之0000000000號行動電話通
      聯紀錄可知，被告於一百年一月十六日晚間阮韻芬遭竊後
      ，分別於當日晚間七時二十分、七時二十六分許，在內湖
      成功路、民權東路附近，使用該行動電話與人通話（偵查
      卷第十頁），固足認被告於案發後不久，出現在案發地點
      附近，然單憑此節，顯不足推論被告係本案竊嫌甚明。
（三）另查，本件案發後，警員在案發現場即三號二樓之主臥室
      左、右床頭櫃前地板，分別採得竊嫌遺留之葉狀紋型鞋印
      ，另在前開床頭櫃抽屜內放置失竊現金之信封袋內，發現
      類似織布手套接觸過的痕跡，嗣於一百年三月二十二日晚
      間，被告頭戴連耳鴨舌帽，攜帶手套、扳手等物，在大湖
      山莊街一帶勘查地形，因形跡可疑，經社區警衛報警前來
      盤查，而由警方對被告所攜物品拍照，並採驗其鞋印紋，
      連同前述之竊嫌鞋印紋送請內政部警政署刑事警察局鑑定
      結果，據覆竊嫌遺留現場之左、右腳鞋印紋，其鞋底紋路
      的紋痕型態、大小、間距，與被告之鞋印紋類同，惟因缺
      乏足資個化比對之紋痕特徵，無法進一步比對等語，固有
      刑事案件證物採驗紀錄表、勘查採證同意書兩份、刑事警
      察局一百年五月三日刑鑑字第一００００四六六五四號鑑
      定書一份存卷可查（偵查卷第二十一頁至第二十二頁、第
      二十七頁至第二十九頁、偵查卷第三十一頁），然鞋子乃
      量產商品，同款鞋子的鞋底印紋理應均屬相同，此非如指
      紋般具有不可變異性、獨特性與專屬性可比，且鞋子於販
      售期間內大量上市，在市面上流通者非僅一、兩雙而已，
      甚至較為愛物惜物之人，在停售之後，猶有可能持續使用
      達數年之久，是故，前述鑑定結果，充其量僅能證明竊嫌
      所穿鞋子，與被告所穿鞋子應係同款，尚不能藉鞋印之磨
      損狀態或其他特徵，肯認竊嫌所穿的鞋子，即為被告所有
      ，從而，也無法據此推論本案竊嫌即為被告甚明。
（四）又現場附近的監視錄影器所攝得之竊嫌面貌模糊，難以辨
      認，除能確定竊嫌頭戴一頂連耳鴨舌帽，與被告於一百年
      三月二十二日為警盤查時所攜帶的鴨舌帽，款式雷同以外
      ，並無法由體型、臉部等特徵，與被告相比對（偵查卷第
      四十二頁、第四十三頁），是此項證據，仍不足認定被告
      涉案。
（五）再綜合前述事證觀察，一百年一月十六日晚間案發後，警
      員除在案發現場採得竊嫌遺留之鞋印以外，並在房間床頭
      櫃抽屜內放置失竊現金之信封袋內，發現類似織布手套接
      觸過的痕跡，又自監視錄影畫面可知，竊嫌頭戴一頂連耳
      鴨舌帽，而被告於同年三月二十二日晚間，在大湖山莊街
      一帶勘查地形時，因形跡可疑，經警員前來盤查結果，被
      告不僅頭戴與該竊嫌同款的連耳鴨舌帽，且亦攜有手套、
      扳手等行竊工具，甚至其鞋底印紋與竊嫌遺留之鞋印紋相
      比對結果，二者的紋痕型態、大小、間距也類同，復由被
      告電話之通聯紀錄可知，被告亦確實於該次案發後不久，
      出現在案發地點附近，被告於警詢、偵查中並均自承略以
      ：伊在一百年三月十九日或二十日、三月二十二日晚間，
      曾兩度前往大湖山莊街勘查地形，意欲下手行竊等語（偵
      查卷第五頁、第一四三頁），另依警方刑事資訊系統資料
      顯示，被告平素以闖空門作為主要犯罪手法，也與本案之
      行竊手法相同（偵查卷第十五頁），固足認本案被告的犯
      嫌重大，惟按，「認定不利於被告之事實，須依積極證據
      ，苟積極證據不足為不利於被告事實之認定時，即應為有
      利於被告之認定，更不必有何有利之證據」、「認定犯罪
      事實所憑之證據，無論直接或間接證據，其為訴訟上之證
      明，須達於通常一般之人均不致有懷疑，而得確信其為真
      實之程度者，始得據為有罪之認定，倘其證明尚未達到此
      一程度，而有合理之懷疑存在時，尚難為有罪之認定基礎
      」，最高法院著有三十年度上字第八一六號判例、七十六
      年度臺上字第四九八六號判例可以參照，茲查，內湖究非
      人少荒涼之地，被告身材也無特殊之處，而現今道路路口
      、一般住宅往往架設有監視器，宵小為防失風，以手套、
      鴨舌帽作為掩護，甚為常見，至於以闖空門作為犯案手法
      者，更不乏人，再參酌前述被告之鞋子、鴨舌帽及手套，
      均係一般市售之物，無甚特徵，亦非難以取得，由此推之
      ，在案發後出現在內湖一地，又與被告身材相近，穿著同
      款鞋子與鴨舌帽者，衡諸經驗法則，似非不可能，是以，
      上揭事證，至多僅能推論被告之犯罪嫌疑重大，仍不足認
      定本案必係被告所為，何況警員亦未查獲阮韻芬失竊之贓
      物，或被告銷贓的資料作為佐證，依上說明，即無法完全
      排除本案於被告外，另有他人下手犯案之可能。
（六）綜上所述，本件依現有證據，尚難認定被告犯罪，爰為被
      告無罪之諭知。
據上論斷，應依刑事訴訟法第二百八十四條之一、第三百０一條
第一項，判決如主文。
本案經檢察官朱學瑛到庭執行職務。
中    華    民    國   100    年    12    月    16    日
                刑事第七庭  法  官  陳彥宏
以上正本證明與原本無異。
如不服本判決應於收受送達後 10 日內向本院提出上訴書狀，並
應敘述具體理由。其未敘述上訴理由者，應於上訴期間屆滿後
20 日內向本院補提理由書 (均須按他造當事人之人數附繕本 )
「切勿逕送上級法院」。
                            書記官  蘇彥宇
中    華    民    國   100    年    12    月    19    日